【裁判字號】    98,台非,103
【裁判日期】    980416
【裁判案由】    違反毒品危害防制條例等罪定應執行刑
【裁判全文】
最高法院刑事判決              九十八年度台非字第一○三號
上  訴  人  最高法院檢察署檢察總長
被      告  甲○○
上列上訴人因被告違反毒品危害防制條例等罪定應執行刑案件，
對於台灣高等法院中華民國九十七年九月十九日確定裁定（九十
七年度聲字第二九七三號，聲請案號：台灣高等法院檢察署九十
七年度執聲字第一三七九號），認為違法，提起非常上訴，本院
判決如下：
    主  文
原裁定撤銷。
甲○○因施用第一級毒品罪，所處有期徒刑壹年，減為有期徒刑
陸月；又因施用第二級毒品罪，所處有期徒刑陸月；又因幫助詐
欺罪，所處有期徒刑伍月，減為有期徒刑貳月又拾伍日；又因剝
奪行動自由罪，所處有期徒刑伍月，減為有期徒刑貳月又拾伍日
，應執行有期徒刑壹年貳月。
    理  由
非常上訴理由稱：「按裁定與科刑判決有同等效力者，於裁定確
定後，認為違法，得提起非常上訴。又法律上屬於自由裁量之事
項，須受其外部性界限及內部性界限之拘束。依據法律具體規定
，法院應在其範圍內為適當裁判者，為外部性界限；而法院為裁
判時，應考量法律之目的，及法律秩序之理念者，為內部性界限
（最高法院九十七年度台非字第四六九號判決參照）。查本件被
告甲○○於民國九十五年十一月七日犯毒品罪，經台灣台東地方
法院（應係台灣士林地方法院之誤）判處有期徒刑一年減為有期
徒刑六月，九十六年六月十三日犯毒品罪經台灣板橋地方法院判
處有期徒刑六月，九十五年七月二十七日再犯（幫助）詐欺罪經
台灣士林地方法院判處有期徒刑五月減為有期徒刑二月十五日，
三罪經台灣高等法院以九十七年（度）抗字第九七七號裁定應執
行有期徒刑一年十五日，於九十七年十月六日確定，被告甲○○
另於九十二年十一月九日犯妨害自由罪，經台灣高等法院以九十
六年度上訴字第四九九一號判決處有期徒刑（五月，減為有期徒
刑）二月十五日，於九十七年六月十日確定。茲因上開四罪合於
刑法第五十三條規定，乃依刑事訴訟法第四百七十七條規定，聲
請台灣高等法院裁定定應執行之刑為有期徒刑一年四月，從形式
上觀察，雖未踰越刑法第五十一條第五款所定法律之外部性界限
，惟已較上開二裁判所定應執行有期徒刑一年十五日及二月十五
日之總和一年三月為重，顯逾法律之內部界限，揆諸上揭說明，
原裁定基於自由裁量所為刑之酌定，即有適用法則不當之違法，
當屬違背法令，案經確定，且不利於被告，爰依刑事訴訟法第四
百四十一條、第四百四十三條提起非常上訴，以資救濟。」等語
。
本院按：定執行刑之裁定與科刑之判決有同一效力，於裁定確定
後，如有違背法令，且不利於被告，自得提起非常上訴。又法律
上屬於自由裁量之事項，有其外部性界限及內部性界限，並非概
無拘束。依據法律之具體規定，法院應在其範圍選擇為適當之裁
判者，為外部性界限；而法院為裁判時，應考量所適用之法規之
目的及法律秩序之理念所在者，為內部性界限。法院為裁判時，
二者均不得有所踰越。在數罪併罰，有二裁判以上，定其應執行
之刑之案件，法院所為刑之酌定，固屬自由裁量之事項，然仍應
受前揭外部性界限及內部性界限之拘束。本件被告甲○○所犯施
用第一級毒品、施用第二級毒品、幫助詐欺及剝奪行動自由等四
罪，經先後判刑確定。其中前三罪即施用第一級毒品、施用第二
級毒品及幫助詐欺三罪所處之有期徒刑，先經台灣高等法院以九
十七年度抗字第九七七號刑事裁定，定其應執行之刑為有期徒刑
一年又十五日確定在案。嗣被告又因剝奪行動自由罪，經台灣士
林地方法院以九十三年度訴字第五九六號刑事判決，判處有期徒
刑五月，減為有期徒刑二月又十五日，並經台灣高等法院以九十
六年度上訴字第四九九一號刑事判決，駁回上訴確定。其後原審
再依檢察官之聲請，以被告所犯前揭四罪合於數罪併罰定應執行
刑之規定，而定其應執行之刑為有期徒刑一年四月。以上各情，
有相關之判決、裁定及執行案卷可稽。從形式上觀察，原裁定雖
未踰越刑法第五十一條第五款所定法律之外部性界限，惟已重於
先前原審法院就前三罪所定應執行有期徒刑一年又十五日，加計
其後被告所犯剝奪行動自由罪，經判處有期徒刑五月，減為有期
徒刑二月又十五日之總和（其總和僅一年三月），而不利於被告
，難謂與法律秩序之理念及所適用法規目的之內部性界限無違。
揆諸上開說明，原裁定自屬違背法令。案經確定，且於被告不利
，非常上訴意旨執以指摘，為有理由，應由本院將原裁定撤銷，
另行判決如主文第二項所示，以資救濟。
據上論結，應依刑事訴訟法第四百四十七條第一項第一款但書，
刑法第五十三條、第五十一條第五款，判決如主文。
中    華    民    國  九十八  年    四    月   十六   日
                      最高法院刑事第六庭
                          審判長法官  謝  俊  雄
                                法官  陳  世  雄
                                法官  魏  新  和
                                法官  吳  信  銘
                                法官  徐  文  亮
      本件正本證明與原本無異
                                      書  記  官
中    華    民    國  九十八  年    四    月   二十   日
                                                      K


司法院資訊處製作；財團法人民間司法改革基金會備份。
